臺灣彰化地方法院刑事判決　　　　　　　95年度訴字第1422號
公　訴　人　臺灣彰化地方法院檢察署檢察官
被　　　告　甲○○
指定辯護人　康春田律師
上列被告因違反槍砲彈藥刀械管制條例案件，經檢察官提起公訴
（95年度偵字4079號），本院判決如下：
    主  文
甲○○未經許可，寄藏空氣槍，處有期徒刑壹年拾月，併科罰金
新臺幣陸萬元，罰金如易服勞役，以新臺幣壹仟元折算壹日。緩
刑伍年。扣案之空氣長槍壹枝（槍枝管制編號：0000000000號）
、二氧化碳鋼瓶肆個均沒收。
    犯罪事實
一、甲○○明知空氣槍，係屬槍砲彈藥刀械管制條例所管制之物
    品，非經中央主管機關許可不得寄藏持有，竟仍於民國93年
    12月底某日，在其彰化縣彰化市○○里○○○路65號住處，
    受不詳姓名年籍、綽號「阿華」之成年男子所託，寄藏具殺
    傷力之空氣長槍1 枝（槍枝管制編號：0000000000號）及上
    述長槍用小型二氧化碳鋼瓶2 瓶，即未經許可而無故受寄上
    開物品，且藏放於家中，並於93年間某日，另自行購入小型
    二氧化碳鋼瓶2 瓶及鋼珠1 包。嗣於95年4 月28日上午10時
    35 分 許，在上開住處，為警持本院搜索票執行搜索查獲，
    並扣得上開具殺傷力之空氣長槍1 枝（槍枝管制編號：0000
    000000號）及供上述長槍用小型二氧化碳鋼瓶4 瓶及鋼珠1
    包。
二、案經彰化縣警察局員林分局報請臺灣彰化地方法院檢察署檢
    察官偵查起訴。
    理  由
壹、證據能力部分：
　　查卷附內政部警政署刑事警察局所出具之95年7 月3 日刑鑑
  　字第0950064018槍彈鑑定書及法務部調查局鑑定通知書各1
    份，均係該局執行槍枝鑑定公務所出具之書面鑑定報告，依
    據刑事訴訟法第159 條之立法理由及同法第206 條規定，自
    得為證據，且核以該鑑定書與檢察官主張之事實具有關聯性
    ，是可認上開槍彈鑑定書具有證據能力。又扣案之空氣長槍
    1 枝（槍枝管制編號：0000000000號）及可供上述長槍發射
    用之小型二氧化碳鋼瓶4 瓶及鋼珠1 包，均非屬供述證據而
    無傳聞法則之適用，查上開扣案之物品均係由警員依法執行
    搜索扣押取得，且與本案具有關聯性，當有證據能力。其餘
    全部卷證所含括之供述證據及非供述證據，檢察官、被告及
    指定辯護人均不爭執其證據能力，是後述所引用證據之證據
    能力均無疑義，合先敘明。
貳、認定事實之證據及理由：
一、上開犯罪事實，業據被告甲○○於警詢及偵查中坦承不諱，
    且上開空氣長槍1 枝、小型二氧化碳鋼瓶4 瓶及鋼珠1 包等
    物品，經送內政部警政署刑事警察局鑑定結果：(1)送鑑土造
    空氣獵槍1 枝（槍枝管制編號：0000000000號），認係空氣
    長槍，以小型二氧化碳鋼瓶內之氣體為發射動力，機械性能
    良好，經實際試射3 次，測得鋼珠（直徑約6mm 、重0.88g
    ）之發射速度分別為131 、173 、173 公尺/ 秒，計算其動
    能分別為7.55、13.17 、13.17 焦耳，單位面積動能分別為
    26.71 、46.57 、46.57 焦耳/ 平方公分。(2)送鑑CO2 鋼瓶
    4 瓶，認均係小型二氧化碳鋼瓶。(3)送鑑鋼珠1 包，認均係
    直徑約6.0mm 之鋼珠。依日本科學警察研究所之研究結果，
    彈丸單位面積動能達20焦耳/ 平方公分即足以穿入人體皮肉
    層。此有內政部警政署刑事警察局所出具之95年7 月3 日刑
    鑑字第0950064018槍彈鑑定書1 份在卷可參。本件經再送法
    務部調查局鑑定結果，認為：(1)送鑑槍枝（槍枝管制編號：
    0000000000號）機械性能良好，經拆解檢視於槍管末端取出
    直徑6mm 、重約0.87g 之金屬彈丸1 顆，經換裝12g 容量CO
    2 鋼瓶並裝填前述之金屬彈丸實際試射，經換算發射彈丸（
    彈丸重0.87g 、直徑6mm） 單位面積動能達47.2焦耳/ 平方
    公分，超出日本科學警察研究所之研究，發射彈丸單位面積
    動能達20焦耳/ 平方公分即足以穿入人體皮肉層。(2)另取直
    徑6mm 、重約0.89g 之金屬彈丸裝填實際試射，經試射5 發
    ，經換算發射彈丸（彈丸重0.89g 、直徑6mm） 單位面積動
    能最高約48焦耳/ 平方公分，5 發彈丸均超出日本科學警察
    研究所之研究，發射彈丸單位面積動能達20焦耳/ 平方公分
    即足以穿入人體皮肉層。此亦有法務部調查局鑑定通知書1
    紙附卷足參。是足認上開空氣長槍1 枝，顯具有殺傷力無訛
    。至被告於本院審理時雖改稱：不知道「阿華」將上開槍枝
    放在伊住處，且伊並未同意讓其寄放云云，惟查上開空氣長
    槍自93年12底起即放置在被告前揭住處，直至95年4 月28日
    始為警查獲，歷時甚久，倘被告並未同意讓「阿華」寄放該
    槍枝，何以不持向警察局報繳，竟任憑該槍枝放置在其住處
    期間長達1 年餘，被告嗣後翻異前詞所為上開辯解，有違常
    情，不足採信。此外，復有上開具殺傷力之空氣長槍1 枝（
    槍枝管制編號：0000000000號）、供上述長槍用小型二氧化
    碳鋼瓶4 瓶及鋼珠1 包扣案可資佐證。綜上所述，本件事證
    已臻明確，被告上開違反槍砲彈藥刀械管制條例之犯行，洵
    堪認定，應依法論科。
二、本件被告行為後，刑法及刑法施行法業於94年2 月2 日經總
    統以華總一義字第09400014901 號令修正公布，並於95年7
    月1 日施行（下稱新刑法，修正前刑法下稱舊刑法），參酌
    最高法院95年5 月23日刑事庭第8 次會議有關新舊法適用原
    則之決議，新刑法第2 條第1 項之規定，係規範行為後法律
    變更所生新舊法律比較適用之準據法，於新刑法施行後，應
    適用新刑法第2 條第1 項之規定，為「從舊從輕」之比較。
    又基於罪刑法定原則及法律不溯及既往原則，行為之處罰，
    以行為時之法律有明文規定者為限，必行為時與行為後之法
    律均有處罰之規定，始有新刑法第2 條第1 項之適用。另於
    比較時應就罪刑有關之共犯、未遂犯、想像競合犯、牽連犯
    、連續犯、結合犯，以及累犯加重、自首減輕暨其他法定加
    減原因（如身分加減）與加減比例等一切情形，本於統一性
    及整體性原則，綜其全部罪刑之結果而為比較。且易服勞役
    之折算標準及期限，新法施行後，應依新法第2 條第1 項之
    規定，適用最有利於行為人之法律。又從刑附屬於主刑，除
    法律有特別規定者外，依主刑所適用之法律。本案涉及法律
    變更之部分，經依如附表1 所示比較新舊刑法之理由及結果
    ，以舊刑法有利於被告，依新刑法第2 條第1 項前段規定，
    自應適用最有利於被告之舊刑法。
三、查被告所寄藏之空氣長槍1 枝，屬槍砲彈藥刀械管制條例第
    4 條第1 項第1 款所稱之空氣槍，依同條例第5 條之規定，
    非經主管機關許可均不得持有。核其所為，係犯槍砲彈藥刀
    械管制條例第8 條第4 項之未經許可持有空氣槍罪。次按「
    寄藏」與「持有」，均係將物置於自己實力支配之下，僅寄
    藏必先有他人之持有行為，而後始為之受寄代藏，故受寄人
    代為保管，其保管之本身，亦屬持有，不過此之持有係受寄
    之當然結果，單純之「持有」，固不包括「寄藏」，但「寄
    藏」之受人委託代為保管，其保管之「持有」行為係「寄藏
    」之當然結果，法律上自宜僅就「寄藏」行為為包括之評價
    ，不應另就「持有」予以論罪（最高法院74年台上字第3400
    號判例參照）。查被告自93年12月底某日起，即未經許可寄
    藏持有上開空氣長槍，直至95年4 月28日始為警查獲，其持
    有之繼續乃犯罪行為之繼續，其間槍砲彈藥刀械管制條例雖
    於94年1 月26日修正公布，並自公布日起第3 日即自94年1
    月28日起施行，其中修正前槍砲彈藥刀械管制條例第11條第
    4 項：「未經許可，持有同條例第4 條第1 項第1 款所稱其
    他可發射金屬或子彈具有殺傷力之各式槍砲者，處1 年以上
    7 年以下有期徒刑，併科新臺幣7 百萬元以下罰金」規定，
    業修正刪除，並另於修正後同條例第8 條第4 項增列：「未
    經許可，持有第4 條第1 項第1 款所定其他可發射金屬或子
    彈具有殺傷力之各式槍砲者，處3 年以上10年以下有期徒刑
    ，併科新臺幣7 百萬元以下罰金」之規定，然被告之行為既
    繼續實施至新法施行以後，自無行為後法律變更適用之可言
    （最高法院28年上字第733 號判例意旨、66年度第2 次刑庭
    庭推總會決議(2)意旨參照），併予敘明。又被告所犯為法定
    本刑「3 年以上10年以下有期徒刑，併科新臺幣7 百萬元以
    下罰金」之重罪，然扣案空氣長槍發射鋼珠之危險性，與一
    般可發射制式子彈、改造子彈槍枝之危險性，尚不能相提並
    論。又被告素無前科，有卷附臺灣高等法院被告前案紀錄表
    可憑，且無證據可認被告有何供自己或他人犯罪之意圖，其
    顯係對國家刑典認識不夠深切，致犯此重罪，另被告並未持
    該扣案槍枝作為其他犯罪之用，扣案空氣長槍對於社會可能
    造成之即時危險性甚微，則以本案犯罪之具體情狀及行為背
    景觀之，認縱宣告法定最低度之刑，猶嫌過重，情輕法重，
    於客觀上足以引起社會一般人之同情而堪可憫恕，爰依刑法
    第59條之規定，酌予減輕其刑（修正後刑法第59條之規定，
    為法院就酌減審認標準見解之明文化，非屬法律之變更，前
    揭最高法院95年5 月23日刑事庭第8 次會議決議參照）。爰
    審酌被告之素行尚佳，並無任何不良前科紀錄，惟其明知未
    經許可不得寄藏持有具殺傷力之空氣長槍仍為之，對社會治
    安存有潛在之危險，並念其尚未因此造成公眾或他人之現實
    惡害，及其犯後之態度等一切情狀，量處如主文所示之刑，
    並就併科罰金刑部分，依修正後刑法第42條第3 項之規定，
    併予諭知罰金易服勞役之折算標準【按關於易服勞役之折算
    標準及期限，參酌前揭最高法院95年度第8 次刑事庭會議決
    議，並未敘明易刑處分應與罪刑有關之共犯、未遂犯、想像
    競合犯、牽連犯、連續犯、結合犯，以及累犯加重、自首減
    輕暨其他法定加減原因（如身分加減）與加減例等一切情形
    ，綜合而為比較，依明示其一排除其餘之法理，易刑處分自
    不在此綜合比較之範圍，此部分於新法施行後，應另依新法
    第2 條第1 項之規定，適用最有利於行為人之法律，經比較
    修正前後之易服勞役折算標準結果，以修正後之規定，較有
    利於被告，理由詳如附表２所示】。末查，被告無任何前科
    ，有臺灣高等法院被告前案紀錄表附卷可按，其因一時失慮
    而罹刑章，經此偵審程序教訓，當知所警惕而無再犯之虞，
    本院因認所宣告之刑，以暫不執行為適當，爰併諭知緩刑5
    年，以勵自新（本件被告行為時雖在修正刑法施行之前，惟
    本院裁判時係在修正刑法施行之後，有關緩刑之宣告，應逕
    行適用修正後刑法第74條之規定，最高法院95年度第8 次刑
    事庭會議決議參照）。
四、扣案之上述可發射金屬具有殺傷力之空氣長槍1 枝（槍枝管
    制編號：0000000000號），係槍砲彈藥刀械管制條例第4 條
    第1 項第1 款所列管之槍砲，屬於違禁物，小型二氧化碳鋼
    瓶4 瓶，則為上開空氣長槍之動能來源，應屬空氣長槍之從
    物，均應依刑法第38條第1 項第1 款，宣告沒收。至於扣案
    之鋼珠1 包，既非違禁物，亦非該空氣長槍之主要組成零件
    ，爰不為沒收之諭知。
據上論斷，應依刑事訴訟法第299 條第1 項前段，槍砲彈藥刀械
管制條例第8 條第4 項，刑法第11條前段、第2 條第1 項、第59
條、第42條第3 項、第74條第1 項第1 款，修正前刑法第38條第
1 項第1 款，判決如主文。
本案經檢察官張尹敏到庭執行職務。
中　　華　　民　　國　　96　　年　　2 　　月　　14　　日
                  　刑事第一庭  審判長法  官    簡璽容
                                      法  官    胡宜如
                                      法  官    郭麗萍
以上正本證明與原本無異。
如不服本判決，應於判決送達後十日內向本院提出上訴狀 (須附
繕本 )。
中　　華　　民　　國　　96　　年　　2 　　月　　16　　日
                                      書記官    張子涵
槍砲彈藥刀械管制條例第8條
未經許可，製造、販賣或運輸鋼筆槍、瓦斯槍、麻醉槍、獵槍、
空氣槍或第4 條第1 項第1 款所定其他可發射金屬或子彈具有殺
傷力之各式槍砲者，處無期徒刑或5 年以上有期徒刑，併科新臺
幣1 千萬元以下罰金。
未經許可，轉讓、出租或出借前項所列槍枝者，處 5 年以上有期
徒刑，併科新臺幣 1 千萬元以下罰金。
意圖供自己或他人犯罪之用，而犯前二項之罪者，處無期徒刑或
 7 年以上有期徒刑，併科新臺幣 1 千萬元以下罰金。
未經許可，持有、寄藏或意圖販賣而陳列第 1 項所列槍枝者，處
 3 年以上10年以下有期徒刑，併科新臺幣700 萬元以下罰金。
第 1 項至第 3 項之未遂犯罰之。
附表１：
┌──┬─────┬─────────────────────────┐
│編號│修正事項  │  以各別修正事項討論新、舊法之比較適用            │
├──┼─────┼─────────────────────────┤
│ 一 │主刑罰金刑│刑法第33條第5款有關罰金刑部分，在新法部分係規定為 │
│    │部分      │罰金：新臺幣1,000元以上，以百元計算之。而舊法時則 │
│    │          │係規定為罰金：1元以上。經比較修法前後之規定，應認 │
│    │          │修正前刑法第33條第5款之規定，對行為人有利。       │
├──┴─────┴─────────────────────────┤
│總結：本案綜合前開結果，以修正前刑法有利被告，且依從刑附屬於主刑之原│
│則，本案之沒收，亦應適用修正前刑法第38條之規定。                    │
└──────────────────────────────────┘
附表２：
┌──┬─────┬─────────────────────────┐
│編號│修正事項  │  以各別修正事項討論新、舊法之比較適用            │
├──┼─────┼─────────────────────────┤
│ 一 │易服勞役  │修正前刑法第42條第2項前段規定「易服勞役以1元以上3 │
│    │          │元以下折算1日」，且修正刪除前罰金罰鍰提高標準條例 │
│    │          │第2條規定，就其原定數額提高為100倍折算1日，則於修 │
│    │          │正前之易服勞役折算標準，最高應以銀元300元折算1日，│
│    │          │經折算為新臺幣後，應以新臺幣900元折算1日。而修正後│
│    │          │之刑法第42條第3項前段規定「易服勞役以新臺幣1千元、│
│    │          │2千元或3千元折算1日」，比較修正前後之易服勞役折算 │
│    │          │標準，修正前之折算標準顯然較不利（折算後之服勞役日│
│    │          │數較多）；雖修正後刑法第42條將易服勞役之最長期限從│
│    │          │6個月延長為1年，然本案罰金新臺幣60,000元，縱依修正│
│    │          │後最低之折算標準即新臺幣 1千元折算，易服勞役之日數│
│    │          │亦僅60日，尚未超過 6個月，是比較新舊法之結果，應依│
│    │          │刑法第2條第1項但書，適用修正後之刑法第42條第 3項前│
│    │          │段規定，定其折算標準。                            │
└──┴─────┴─────────────────────────┘
